臺灣基隆地方法院刑事判決　　　　　　　　　　　　　九十三年度交訴字第二二號
　　公　訴　人　臺灣基隆地方法院檢察署檢察官
　　被　　　告　甲○○　男　六.
右列被告因過失致死等案件，經檢察官提起公訴（九十三年度偵字第二三六四號），
本院合議庭評議由受命法官獨任以簡式審判程序進行審理，並判決如左：
    主      文
甲○○服用酒類，不能安全駕駛動力交通工具而駕駛，處有期徒刑月；又因過失致
人於死，處有期徒刑壹年。應執行有期徒刑壹年貳月，緩刑年。
    事      實
一、甲○○於民國九十三年五月十五日中午某時許，在臺北縣雙溪鄉牡丹五號之一其
    通工具之狀態，詎甲○○明知酒精性飲料會導致反應遲鈍，酒後駕車有發生車禍
    之可能性，仍駕駛車牌號碼ＩＪ─九三一六號自用小客車，前往臺北縣雙溪鄉內
    挖地區訪友，並於同日下午五時車抵內挖地區後，將車輛暫置在內挖二十號前；
    同日下午六時許，甲○○訪友既畢，乃於體內酒精尚未完全代謝出體外之狀態下
    ，擬接續駕駛車牌號碼ＩＪ─九三一六號自用小客車自內挖地區返回其住處，並
    欲以倒車方式駛入車道；斯時，適有乙○○、簡金圳二人，分別蹲、立在甲○○
    車輛後方，甲○○本應注意駕駛車輛倒車時，應先顯示倒車燈光或手勢，謹慎緩
    慢後倒，並應注意其他車輛及行人，而依當時情形亦無不能注意之情事，竟因酒
    後注意力下降及不諳自動排擋車輛之操作方式，而疏未注意，貿然踩踏油門加速
    倒車，致上開自小客車先後撞擊乙○○、簡金圳，乙○○並因而受有右側脛、腓
    骨遠端第三度開放性骨折、右側第四蹠骨骨折之傷害（傷害部分業據乙○○撤回
    告訴）；至簡金圳則因顱內出血、頭部、胸部挫裂傷而在送醫急救前不治死亡。
    甲○○則於肇事後，停留現場，向據報後前往現場處理之員警自首而承認肇事，
    嗣並經員警測得其呼氣酒精濃度值高達每公升０．七一毫克。
二、案經甲○○自首、被害人乙○○告訴、臺北縣政府警察局瑞芳分局報告臺灣基隆
    地方法院檢察署檢察官偵查起訴後，本院合議庭評議由受命法官獨任以簡式審判
    程序進行審理。
    理      由
壹、程序事項
    本件被告甲○○所犯者非為死刑、無期徒刑、最輕本刑為三年以上有期徒刑之罪
    或高等法院管轄第一審案件，其於準備程序進行中，先就被訴事實為有罪之陳述
    ，經告知其簡式審判程序之旨，並聽取公訴人之意見後，本院業已依刑事訴訟法
    第二百七十三條之一第一項之規定，裁定由受命法官獨任以簡式審判程序進行本
    案之審理。
貳、實體事項
一、右揭事實業據被告甲○○於偵查及本院審理時坦認無訛；而被告因酒後注意力下
    降及不諳自動排擋車輛之操作方式肇致本件車禍發生，並因而導致告訴人乙○○
    受有右側脛、腓骨遠端第三度開放性骨折、右側第四蹠骨骨折之傷害；致簡金圳
    因顱內出血、頭部、胸部挫裂傷而不治死亡等情節，亦經目擊證人鄭玉證述明確
    ，且有瑞芳醫院九十三年五月十五日診斷證明書、三軍總醫院附設民眾診療服務
    處九十三年六月二十九日診斷證明書、酒精測定值表、觀察測試紀錄表正本各乙
    紙在卷可按，並據檢察官督同檢驗員相驗屬實，分別製有相驗屍體證明書、驗斷
    書、勘驗筆錄及相驗屍體照片十三幀在卷可稽；再自卷附之道路交通事故調查報
    告表暨現場圖及現場照片十九幀所示之情節以觀，本次車禍之肇事原因實係被告
    倒車不慎而撞及告訴人乙○○及死者簡金圳所致。按汽車倒車時，應顯示倒車燈
    光或手勢後，謹慎緩慢後倒，並應注意其他車輛及行人，道路交通安全規則第一
    百十條第一項第二款規定甚明，是被告駕駛車輛倒車之時，自應顯示倒車燈光或
    手勢，並應緩慢謹慎後倒，隨時注意其他行人或車輛，始得謂已盡必要之注意義
    務；而依卷附道路交通事故調查表暨現場圖所示情節以觀，當時路況係視距良好
    、道路無缺陷或障礙物，而查無不能注意之情事，乃被告竟因酒後注意力下降及
    不諳自動排擋車輛之操控方式，而未盡其注意義務，貿然加速倒車，則被告行為
    ，自屬過失無疑。又被告駕駛車輛倒車，既因疏未注意，致撞及告訴人及簡金圳
    ，並分別肇致告訴人受傷及簡金圳死亡之結果，則被告之過失行為與告訴人之傷
    害結果及簡金圳之死亡結果間，具有相關因果關係，亦屬情極灼然。綜上，本件
    事證明確，被告犯行洵堪認定。
二、核被告所為，係犯刑法第一百八十五條之三之服用酒類、不能安全駕駛動力交通
    工具而駕駛罪、刑法第二百七十六條第一項之過失致人於死罪。被告所犯上開二
    罪名間，犯意各別，行為互殊，應予分論併罰。被告飲用酒類後駕車，因而致生
    簡金圳死亡之結果，依法應負刑事責任，自應依道路交通管理處罰條例第八十六
    條第一項之規定，就其所犯過失致死罪部分，加重其刑。被告於肇事之後，仍停
    留現場，並對據報後前往現場處理之員警自首而承認肇事，此有臺北縣政府警察
    局瑞芳分局道路交通事故肇事人自首情形紀錄表在卷可參，為對未發覺之罪自首
    並接受裁判，應依刑法第六十二條前段規定，就其所犯過失致死罪部分，減輕其
    刑，並先加後減之。本院審酌被告明知酒後駕車在道路上行駛，對一般往來之公
    眾及駕駛人自身具有高度危險性，仍執意酒後駕車，既漠視自身安危，更枉顧公
    眾安全，並衡酌其肇事行為造成之傷害等一切情狀，分別量處如主文所示之刑，
    以示懲儆，併定其應執行之刑。末查，被告前雖曾因賭博案件，而經法院判處有
    期徒刑二月，然被告於前案執行完畢後，五年以內未曾受有期徒刑以上刑之宣告
    ，此有臺灣高等法院被告全國前案紀錄表在卷可按，其本次因一時失慮，偶罹刑
    典，犯後已知悔悟，並戮力賠償簡金圳家屬及告訴人所受損害，而與簡金圳家屬
    及告訴人達成和解，經此次科刑教訓後，信當知所警惕，而無再犯之虞，本院因
    認所宣告之刑，以暫不執行為適當，爰併諭知緩刑三年，以啟自新。
三、公訴意旨雖另以被告如事實欄之所為，另涉犯刑法第二百八十四條第一項前段之
    過失傷害罪嫌云云，然按告訴乃論之罪，告訴人於第一審辯論終結前得撤回告訴
    ；又告訴經撤回者，應諭知不受理之判決，刑事訴訟法第二百三十八條第一項、
    第三百零三條第三款分別定有明文。查本件被告被訴過失傷害案件，公訴人認係
    觸犯刑法第二百八十四條第一項前段之過失傷害罪嫌，依同法第二百八十七條前
    段規定，須告訴乃論。茲因雙方業已達成和解，告訴人並已於本院審理時當庭撤
    回告訴（詳見本院九十三年八月四日審判筆錄），揆諸前開說明，本應就此為不
    受理之諭知，惟公訴人認此部分與業經起訴並經本院認定為有罪之過失致死部分
    ，有想像競合犯之裁判上一罪關係，爰不另為不受理之諭知。
據上論斷，應依刑事訴訟法第二百七十三條之一第一項、第二百九十九條第一項前段
，道路交通管理處罰條例第八十六條第一項，刑法第一百八十五條之三、第二百七十
六條第一項、第五十一條第五款、第六十二條前段、第七十四條第二款，罰金罰鍰提
高標準條例第一條前段，判決如主文。
本案經檢察官王亞樵到庭執行職務。
中      華      民      國      九十三      年      八      月  十八    日
                                臺灣基隆地方法院交通法庭
                                    法  官    王  慧  惠
右正本證明與原本無異。
對於本件判決如有不服，應於收受送達後十日內，向本院提出上訴書狀，上訴於臺灣
高等法院，並按他造當事人之人數附具繕本。
                                    書記官    王  月  娥
中      華      民      國      九十三      年      八      月  十八    日
附錄論罪法條：
中華民國刑法第一百八十五條之三
服用毒品、麻醉藥品、酒類或其他相類之物，不能安全駕駛動力交通工具而駕駛者，
處一年以下有期徒刑、拘役或三萬元以下罰金。
中華民國刑法第二百七十六條第一項
因過失致人於死者，處二年以下有期徒刑、拘役或二千元以下罰金。
